最  高  行  政  法  院  裁  定
111年度上字第626號
上  訴  人  劉季平                                   
訴訟代理人  陳貽男  律師  
被 上訴 人  臺北市稅捐稽徵處

代  表  人  倪永祖              
上列當事人間土地增值稅事件，上訴人對於中華民國中華民國11
1年5月31日臺北高等行政法院110年度訴字第1526號判決，提起
上訴，本院裁定如下：
　　主  文
上訴駁回。
上訴審訴訟費用由上訴人負擔。
　　理  由
一、按對於高等行政法院判決之上訴，非以其違背法令為理由，
    不得為之，行政訴訟法第242條定有明文。依同法第243條第
    1項規定，判決不適用法規或適用不當者，為違背法令；而
    判決有同法條第2項所列各款情形之一者，為當然違背法令
    。是當事人對於高等行政法院判決上訴，如依行政訴訟法第
    243條第1項規定，以高等行政法院判決有不適用法規或適用
    不當為理由時，其上訴狀或理由書應有具體之指摘，並揭示
    該法規之條項或其內容；若係成文法以外之法則，應揭示該
    法則之旨趣；倘為司法院大法官解釋，則應揭示該解釋之字
    號或其內容。如以行政訴訟法第243條第2項所列各款情形為
    理由時，其上訴狀或理由書，應揭示合於該條項各款之事實
    。上訴狀或理由書如未依此項方法表明，或其所表明者與上
    開法條規定不合時，即難認為已對高等行政法院判決之違背
    法令有具體之指摘，其上訴自難認為合法。　　
二、事實概要：
　㈠上訴人前於民國104年3月23日立約購買訴外人遠雄人壽保險
    事業股份有限公司（下稱遠雄人壽公司）所有坐落臺北市○○
    區○○段5小段170地號土地（面積3,096.81㎡，權利範圍1988/
    100000，持分面積61.56㎡，下稱系爭土地），遠雄人壽公司
    於同日向被上訴人所屬內湖分處（下稱內湖分處）申報系爭
    土地移轉現值，並於104年4月8日辦竣土地所有權移轉登記
    。嗣上訴人為請求減少價金事件（下稱系爭減少價金事件）
    ，於105年8月26日向臺灣士林地方法院提起民事訴訟，經該
    院於106年6月22日作成106年度移調字第46號調解筆錄（下
    稱系爭調解筆錄），調解兩造合意解除系爭土地買賣契約，
    回復原狀，上訴人願於106年7月4日以前，將系爭土地塗銷
    移轉登記，返還回復登記為遠雄人壽公司所有。遠雄人壽公
    司旋以106年7月4日土地增值稅（土地現值）申報書（收件
    號碼第3114106000439號，下稱系爭遠雄人壽公司申報書）
    ，以「調解回復所有權」原因，向內湖分處單獨申報系爭土
    地之土地增值稅（土地現值），經內湖分處核定按一般用地
    稅率課徵土地增值稅計新臺幣（下同）277,622元（下稱系
    爭土地增值稅），核發系爭土地增值稅繳款書，經繳清稅款
    後，由臺北市中山地政事務所於106年8月1日以「調解移轉
    」為登記原因，登記為遠雄人壽公司所有。
　㈡嗣臺灣臺北地方法院臺北簡易庭因受理108年度北簡字第1673
    6號給付遲延損害賠償金事件，於109年4月30日以北院忠民
    甲108年北簡字第16736號函請被上訴人提供系爭土地稅務申
    報資料，內湖分處以被上訴人109年5月8日北市稽內湖甲字
    第1095903073號函（下稱被上訴人109年5月8日函）檢送以
    系統列印供稽徵機關內部查定土地增值稅及查欠稅費使用之
    土地增值稅（土地現值）申報書（下稱系爭系統列印申報書
    ）。上訴人爰提起本件行政訴訟，請求判決：1.確認原處分
    （即以上訴人名義所作之106年7月4日收件第3114106000439
    號之土地增值稅繳款書，下同）為違法；2.被上訴人應將系
    爭遠雄人壽公司申報書予以註銷。經原審法院判決駁回。
三、上訴人對原判決上訴，主張略以：　　
　㈠一般實務見解認為所謂達到，係指將處分書合法送達於應受
    送達人而言，若未經合法送達，則訴願期間無從起算，自不
    生訴願逾期問題，況上訴人於109年6月3日至被上訴人處閱
    覽卷宗，被上訴人亦未依行政程序法第96條第1項第6款規定
    ，表明其為行政處分之意旨及不服行政處分之救濟方法、期
    間及受理機關，有違行政程序法第95條第1項規定，原審將
    此歸責於上訴人，即非適法。
　㈡上訴人與遠雄人壽公司間並無賣回契約存在，自無土地稅法
    第49條第1項但書規定之適用。況上訴人自始即無應納土地
    增值稅之義務，核與同法第5條之1規定不符，無需由遠雄人
    壽公司代為繳納，該公司恣意繳納系爭土地增值稅與上訴人
    無關。
　㈢系爭調解筆錄之法律效力該視主文之所示，遠雄人壽公司既
    未依約將系爭土地申辦塗銷移轉登記，而另以買賣移轉作為
    原因登記，適可見被上訴人怠於自審，違反依法行政原則，
    亦可見原判決適用法規不當，且未詳加調查審酌，判決不備
    理由。
四、本院按：
　㈠上訴人雖以原判決違背法令為由提起本件上訴，惟查原判決
    已論明：
　1.遠雄人壽公司依土地稅法第5條之1規定，於106年7月4日以
    系爭遠雄人壽公司申報書檢具系爭調解筆錄等文件，向內湖
    分處單獨申報系爭土地之土地增值稅（土地現值），經內湖
    分處核定按一般用地稅率課徵系爭土地增值稅，核發系爭土
    地增值稅繳款書，且經被上訴人以106年7月18日北市稽內湖
    增字第10630043900號函（下稱106年7月18日函）通知上訴
    人，該函於106年7月20日送達，遠雄人壽公司並於106年7月
    26日繳清系爭土地增值稅。是原處分雖未送達上訴人，但系
    爭土地增值稅之申報，業經被上訴人以106年7月18日函通知
    上訴人，上訴人亦自承於109年6月3日至被上訴人處閱覽複
    印卷宗時知悉原處分，則上訴人爭執原處分以其為納稅義務
    人課徵系爭土地增值稅，係屬違法之處分，揆諸稅捐稽徵法
    第35條第1項及行政訴訟法第4條第1項之規定，至遲即應於
    知悉原處分之翌日109年6月4日起算30日內之法定期間內向
    被上訴人申請復查，若遭駁回，再循序提起訴願及撤銷訴訟
    ，始能達其救濟之目的，然上訴人未依法定程序為之，逕於
    110年12月23日提起本件確認原處分為違法之訴，即非合法
    ，且此情形無從補正，應依行政訴訟法第107條第1項第10款
    規定予以駁回。
　2.上訴人雖主張所受侵害為系爭土地並無買賣事實存在，遠雄
    人壽公司不應繳納系爭土地增值稅等語。惟系爭遠雄人壽公
    司申報書乃遠雄人壽公司依土地稅法第49條第1項但書規定
    ，單獨向內湖分處申報系爭土地之移轉現值，並依同法第5
    條之1繳納系爭土地增值稅，且依系爭調解筆錄調解成立內
    容一之㈠的記載，系爭土地增值稅亦應由遠雄人壽公司負擔
    ，是上訴人並未因系爭遠雄人壽公司申報書直接受有財產權
    之侵害。是上訴人主張依公法上結果除去請求權，提起一般
    給付訴訟，訴請被上訴人應將系爭遠雄人壽公司申報書予以
    註銷，難謂具備該請求權之要件，其訴在法律上即屬顯無理
    由，依行政訴訟法第107條第3項規定，爰不經言詞辯論，逕
    以判決駁回等語。　　　　　　
　㈡經核其上訴理由，無非係重述其在原審提出而為原審所不採
    之主張，或重申其一己之法律見解，就原審取捨證據、認定
    事實之職權行使，指摘其為不當，並就原審已論斷者，泛言
    未論斷或論斷違法，而非具體表明合於不適用法規、適用法
    規不當、或行政訴訟法第243條第2項所列各款之情形，難認
    對原判決之如何違背法令已有具體之指摘。依首開規定及說
    明，應認其上訴為不合法。　　　　　　　　
五、據上論結，本件上訴為不合法。依行政訴訟法第249條第1項
    前段、第104條、民事訴訟法第95條、第78條，裁定如主文
    。　　　　
中　　華　　民　　國　　111　 年　   9　  月　  15    日
                    最高行政法院第二庭
                        審判長法官　帥  嘉  寶  
                              法官　林  玫  君 
                              法官　李  玉  卿
　　　　　　　　　　　　　　　法官  洪  慕  芳
　                            法官　鄭  小  康
　　　　　　　　　　　　　　　 
以  上  正  本  證  明  與  原  本  無  異
中　　華　　民　　國　　111　 年　   9　  月　  15    日
                              書記官　徐  子  嵐